臺灣新竹地方法院刑事判決　　　　　 100年度審交訴字第36號
公　訴　人　臺灣新竹地方法院檢察署檢察官
被　　　告　曾世榮
上列被告因公共危險案件，經檢察官提起公訴（100 年度偵字第
2862號），本院改依簡式審判程序判決如下：
    主  文
曾世榮犯不能安全駕駛動力交通工具罪，處有期徒刑月，如易
科罰金，以新臺幣壹仟元折算壹日。
    事實及理由
壹、構成犯罪事實：
一、曾世榮明知服用酒類或其他相類之物後，將使其駕駛車輛時
    之注意力減低、反應能力變慢而危及其他用路人之行車往來
    安全，竟於民國100 年1 月11日晚上10時30分許起至翌日（
    12日）凌晨1 時30分許止，在其位於新竹市○區○○里○ 鄰
    ○○路291 號住處飲用高粱酒1 瓶後，已達不能安全駕駛動
    力交通工具之程度，竟仍於同日上午10時21分前某時許，騎
    乘車號BKL ─529 號普通重型機車，欲前往新竹市○○路○
    段之新竹市警察局第二分局，接受警方有關家庭暴力防治法
    案件之詢問。嗣於同日10時21分許，曾世榮行經新竹市○○
    街65號前，因酒後駕駛能力及注意力降低，不慎追撞同向前
    方由吳春來所駕駛之車號7438─RU號自用小客車（吳春來並
    未受傷），致曾世榮人車倒地，而受有左腦出血、右手右腳
    骨折及內出血等傷害。經警據報前往處理，先將曾世榮送往
    馬偕紀念醫院新竹分院（下稱馬偕醫院）接受治療，並由該
    醫院醫護人員於同日上午11時4 分許，以抽血檢測曾世榮血
    液中酒精濃度達334.5MG/DL（換算呼氣酒精濃度達1.59MG/L
    ），始悉上情。
二、案經新竹市警察局第二分局報告臺灣新竹地方法院檢察署檢
    察官偵查起訴。
貳、認定犯罪事實所根據的證據及理由：
一、被告曾世榮於警局詢問時及本院準備程序、簡式審判程序訊
    問時之自白（見偵查卷第2 至3 頁、本院卷第10至15頁）。
二、證人吳春來於警詢時之證述（見偵查卷第4 至5 頁、第21頁
    ）。
三、道路交通事故當事人酒精測定紀錄表、道路交通事故現場圖
    、道路交通事故調查報告表(一)(二)、新竹市警察局舉發違反道
    路交通管理事件通知單影本等各1 份及現場照片12張（見偵
    查卷第13頁、第15至17頁、第22頁、第24至29頁）。
、論罪科刑的理由：
一、查本件被告曾世榮騎乘普通重型機車肇事為警查獲，經送馬
    偕醫院由該醫院醫檢人員對其抽血檢驗酒精濃度達334.5MG/
    DL（換算呼氣酒精濃度達1.59MG/L），有道路交通事故當事
    人酒精測定紀錄表在卷可稽（見偵查卷第13頁），參酌國外
    認定標準，對於酒精濃度呼氣已達0.85MG/L以上或血液濃度
    達0.17％以上，肇事率為一般正常人之50倍，且呈現視線搖
    晃、駕駛人已進入恍惚狀態，判斷及理解與事實不符、駕駛
    不穩定等情（見臺灣高等法院檢察署88年11月彙編之刑法第
    185 條之3 酒後駕車「不能安全駕駛」認定標準之相關論文
    資料第25頁、第49頁文獻）以觀，則就本件之抽血酒精濃度
    測試結果判斷，以及被告確因酒後駕車與證人吳春來駕駛之
    自用小客車發生碰撞之客觀情狀，應認被告已達不能安全駕
    駛之程度。是被告之自白核與事實相符，本件事證明確，其
    犯行堪以認定。
二、論罪：核被告曾世榮所為，係犯刑法第185 條之3 不能安全
    駕駛動力交通工具罪。
三、科刑：
（一）主刑：審酌被告前已有2 次酒醉駕車前科，分別經本院判
      處罰金新臺幣5 萬元、拘役59日等情，有臺灣高等法院被
      告前案紀錄表、刑案資料查註紀錄表各1 份在卷可查，竟
      不知警惕，本次又服用酒類不能安全駕駛動力交通工具之
      情形下，血液中酒精濃度達334.5 MG/DL （換算為呼氣酒
      精濃度達1.59MG/L），仍貿然騎乘普通重型機車上路，嚴
      重危及道路交通安全，缺乏尊重其他用路人生命、財產安
      全之觀念，並因而追撞證人吳春來駕駛之自用小客車，實
      值非難，惟考量其犯後坦承犯行及除自身之傷害外，幸未
      造成他人生命及身體益之侵害，並針對證人車損之損害已
      達成和解，有和解書1 份（見偵查卷第19頁）在卷可證等
      一切情狀，量處如主文所示之刑，並諭知易科罰金之折算
      標準，以資懲儆。
（二）至公訴人雖建請本院依刑法第89條第1 項規定，諭知被告
      於刑前禁戒處分等語。然因酗酒而犯罪者，須足認被告已
      酗酒成癮，並有再犯之虞，始得依刑法第89條第1 項規定
      ，於刑之執行前令被告入相當處所施以禁戒，此見該條規
      定甚明。而所謂酒癮，係指慢性而長期性無法自制的飲酒
      ，屬一種病態性的飲酒，造成酒精依賴和濫用。再者，該
      等保安處分係針對受處分人將來之危險性所為之處置，以
      達教化、治療之目的，為刑罰之補充制度；我國現行刑法
      採刑罰與保安處分雙軌制，係在維持行為責任之刑罰原則
      下，為協助行為人再社會化之功能，以及改善行為人潛在
      之危險性格，期能達成根治犯罪原因、預防犯罪之特別目
      的；而保安處分中之酗酒者之禁戒處分，旨在對酗酒成癮
      因而犯罪者，透過禁戒處分以戒除其酒癮，以達預防再犯
      之目的。經查：本件被告雖前有2 次酒後駕車公共危險紀
      錄，但其時間係分佈於97年11月間、99年11月間各1 次，
      且被告於警詢及本院審理時均意識清楚，對於案情亦能交
      待，尚無喝酒後1 、2 天仍處於酩酊狀態、健忘等社會適
      應困難或依賴酒精之情狀，故亦難逕認被告有酗酒成癮之
      情狀。另綜觀全卷，本件除被告上開前科紀錄外，公訴人
      未能具體指出足資認定被告確已酗酒成癮並有再犯之虞之
      事證，是被告固因法律觀念淡薄，屢犯酒後駕車之公共危
      險案件，然科以被告上開主文欄所示之刑度，已與所犯罪
      行相當，並足以生懲儆之效，爰不另為令被告於刑之執行
      前入相當處所，施以禁戒處分之諭知，公訴人建請本院諭
      知禁戒處分部分，尚難准許，併此敘明。
肆、適用法律依據：
一、程序法方面：刑事訴訟法第284 條之1 、第273 條之1 第1
    項、第299 條第1 項前段。
二、實體法方面：刑法第185 條之3 、第41條第1 項前段，刑法
    施行法第1 條之1 第1 項，判決如主文。
本案經檢察官邱志平到庭執行職務。
中    華    民    國   100    年    7     月    4     日
                      刑事第九庭法  官        邱忠義
以上正本證明與原本無異。
如不服本判決，應於判決送達後10日內向本院提出上訴書狀。上
訴書狀應敘述具體理由，未敘述上訴理由者，應於上訴期間屆滿
後20日內補提理由書狀於本院（均須按他造當事人之人數附繕本
）「切勿逕送上級法院」。
中    華    民    國   100    年    7     月    4     日
                                書記官        李念純
附錄本案論罪科刑實體法條全文：
刑法第185 條之3 ：
服用毒品、麻醉藥品、酒類或其他相類之物，不能安全駕駛動力
交通工具而駕駛者，處1 年以下有期徒刑、拘役或科或併科15萬
元以下罰金。